【裁判字號】    90,上訴,1137
【裁判日期】    901016
【裁判案由】    懲治盜匪條例
【裁判全文】
臺灣高等法院臺南分院刑事判決                                        行股
    上  訴  人
    即  被  告  乙  ○  ○
    指定辯護人  本院公設辯護人  丁  ○  ○
右列上訴人因懲治盜匪條例案件，不服臺灣臺南地方法院九十年度訴字第六九八號中
華民國九十年七月二十三日第一審判決（起訴案號：臺灣臺南地方法院檢察署九十年
度偵字第四二八０號、四三一０號），提起上訴，本院判決如左：
    主      文
原判決撤銷。
乙○○意圖為自己不法之所有，以恐嚇使人將本人之物交付，累犯，處有期徒刑貳年
。扣案之大型鐮刀壹支沒收。
    事      實
乙○○曾於民國（下同）八十六年間，因犯竊盜及違反肅清煙毒條例罪，經本院及臺
灣臺南地方法院分別判處有期徒刑十月及有期徒刑三年十月，並經本院定其應執行刑
為有期徒刑四年六月確定，發監執行後於八十八年七月二十五日假釋，甫於九十年三
月二十五日假釋期滿，視為已執行完畢。詎其仍不知悔改，復於九十年四月六日下午
二十二時許，騎機車在臺南市○○街○段四七六巷十七號前，因故與甲○○爭執時，
適丙○○前來對甲○○表示支持之意，竟心生不滿，並萌意圖為自己不法所有之意思
，自機車踏墊上取出一支大型鐮刀（刀刃部分長約十五公分），作勢欲砍丙○○，並
恐嚇丙○○稱：「將身上的金錶交出來，不然要拿刀殺你」等語，致丙○○心生畏懼
，而將手上配戴之金錶一只卸下持交其取去，其則於得手後旋騎機車逃逸，嗣於翌（
七）日下午十一時五十分許，始為警循線在臺南市○區○○路五段三八三巷五號其住
處查獲，並扣得該大型鐮刀及金錶等物。案經丙○○訴由臺南市警察局第三分局移送
臺灣臺南地方法院檢察署檢察官偵查起訴。
    理      由
一、訊據上訴人即被告乙○○，固不諱言有於右揭時地出言恐嚇被害人丙○○，及取
    走該被害人所有之金錶一只之事實；惟矢口否認有何恐嚇取財之犯行，並辯稱：
    當時其未持鐮刀揮舞作勢欲砍被害人，僅口出上開恐嚇言詞要被害人將所帶金錶
    交出，被害人即將金錶卸下交其帶走，且其之所以如此係因不滿被害人之為人，
    故意藉此動作挫挫被害人之銳氣，並無將金錶據為己有之不法意圖云云。然查被
    告如何為右揭持鐮刀作勢欲砍被害人，並以上開言語恐嚇被害人取去被害人金錶
    之犯罪事實，已據被害人在原審供稱：「當天晚上我從家裡走出來，看見鄰居王
    先生與被告在講話，被告騎在機車上，鐮刀放在腳踏座上，我一經過被告身旁，
    他就拿起鐮刀從我頭上作勢砍下，並對我說手錶拔下來給我，否則我就殺你」、
    「當時他確有拿鐮刀在我頭上揮舞，所以我感到害怕才把錶給他」（見原審卷二
    三至二四頁）等語綦詳，核與現場目擊證人甲○○在警訊中證稱：「當時我在臺
    南市○○路○段四七六巷遇到乙○○，我與他正在說話，丙○○從他家中出來，
    徐興國竟二話不說持大型鐮刀出來，要丙○○把手錶脫下來，否則要砍丙○○，
    並作勢要砍丙○○，可能丙○○害怕，於是就把手錶脫下來給乙○○」（見警卷
    第五至六頁）等語相符，並有被害人已領回金錶之贓物認領保管單一紙附於警卷
    足稽，及被告作案所用之鐮刀一把扣案為憑，被告空言未持鐮刀作案，顯係避重
    就輕而非實情。且金錶係價值昂貴之物，被告既口出惡言要被害人交出該物，並
    於取得該物後迅即離去，復將該物藏放在自家裡拒還被害人，而謂僅係因不滿被
    害人之為人，欲藉取該金錶挫挫被害人之銳氣，其誰能信，其主觀上有為自己不
    法所有之意圖無疑。次按強盜罪與恐嚇取財罪之區別，係以被告對被害人施用威
    嚇之程度為準，如其程度足以壓抑被害人之意思自由，至使不能抗拒而為財物之
    交付者，為強盜罪；反之如其程度尚不足以壓抑被害人之意思自由，被害人並非
    不能抗拒，或未達於不能抗拒之程度，其交付財物與否，儘有自由斟酌之餘地者
    ，僅應成立恐嚇取財罪。卷查案發當時被告係騎坐在機車上與甲○○爭執，並未
    下車，既據被告及被害人所供明，則衡諸當時客觀情狀，被告雖持鐮刀對被害人
    揮舞作勢砍殺狀，並以言語恐嚇被害人交出手錶，然其始終騎坐在機車上，未對
    被害人有進一步強暴脅迫之動作，衡情客觀而言其威嚇之程度，應尚不足以壓抑
    被害人之意志自由至使不能抗拒，況被害人亦始終未稱已受不能抗拒，均僅稱因
    害怕始交金錶而已，從而被告所為應僅係該當於刑法第三百四十六條第一項之恐
    嚇取財犯行。綜上足認被告所辯要屬畏罪卸責之詞，無足取信。本件事證已臻明
    確，被告之犯行洵堪認定，應予依法論科。
二、查被告意圖為自己不法之所有，以恐嚇方式致被害人心生畏懼而交付金錶，核係
    犯刑法第三百四十六條第一項之恐嚇取財罪。公訴人認係犯懲治盜匪條例第五條
    第一項第一款之盜匪罪，容有未洽，起訴法條應予變更。又被告曾有前開犯罪事
    實欄所載之犯罪前科，不惟已為其所自承，並有其全國前案記錄表在卷可佐，其
    於有期徒刑執行完畢後五年內再犯本罪，為累犯，應依法加重其刑。原審據予論
    罪科刑，固非無見。惟查原判決未依法變更起訴法條，逕依懲治盜匪條例規定論
    處被告盜匪罪刑，尚有未合。被告上訴意旨，否認犯罪，指摘原判決不當，雖無
    足取；惟原判決既有可議，即屬無可維持，自應由本院將原判決予以撤銷改判。
    爰審酌被告之素行、犯罪之動機、目的、方法、手段、所生危害、及其犯後已將
    贓物歸還被害人暨猶飾詞否認犯罪等一切情狀，改對其量處有期徒刑二年，以資
    懲儆。另扣案之鐮刀一支，既係供被告犯罪所用，且經被告自承為其所有之物，
    亦應依法併予宣告沒收。
三、據上論斷，應依刑事訴訟法第三百六十九條第一項前段、第三百六十四條、第三
    百條、第二百九十九條第一項前段，刑法第三百四十六條第一項、第四十七條、
    第三十八條第一項第二款，罰金罰鍰提高標準條例第一條，判決如主文。
本案經檢察官林炎昇到庭執行職務。
中      華      民      國      九十    年      十    月      十六      日
                                  臺灣高等法院臺南分院刑事第二庭
                                      審判長法官  林  永  茂
                                            法官  蘇  重  信
                                            法官  陳  清  溪
右正本證明與原本無異。
檢察官得上訴如不服本判決，應於判決送達後十日內向本院提出上訴狀，其未敘述理
由者並應於提出上訴狀後十日內向本院補提理由書（應附繕本)。
                                      法院書記官  劉  岳  文
中      華      民      國      九十    年      十    月      十六      日
刑法第三百四十六條第一項：
意圖為自己或第三人不法之所有，以恐嚇使人將本人或第三人之物交付者，處六月以
上、五年以下有期徒刑，得併科一千元以下罰金。


司法院資訊處製作；財團法人民間司法改革基金會備份。
